【裁判字號】    92,易,1406
【裁判日期】    920613
【裁判案由】    侵占
【裁判全文】
臺灣板橋地方法院刑事判決                        九十二年度易字第一四六號
    公  訴  人  臺灣板橋地方法院檢察署檢察官
    被      告  乙○○
右列被告因業務侵占案件，經檢察官提起公訴（九十二年度偵緝字第五０八號），本
院判決如左：
    主  文
乙○○意圖為自己不法之所有，而侵占對於業務上所持有之物，處有期徒刑柒月。緩
刑參年。
    事  實
一、乙○○曾因竊盜案件，經本院以八十年度易字第三０九四判處有期徒刑五月，緩
    刑三年確定，緩刑期滿，其緩刑之宣告未經撤銷，其刑之宣告失其效力（不致使
    本件構成累犯）。其曾任職於台北縣中和市○○路四八一號大宇企業有限公司（
    以下簡稱大宇公司），擔任業務員，負責騎乘機車運送瓦斯及收取瓦斯費用，為
    從事業務之人，並配置車牌號碼ＡＡＲ─六二六號機車，以供其載送瓦斯之用。
    竟意圖為自己不法之所有，基於業務上侵占之犯意，於民國八十八年九月十二日
    將自客戶處所收取之貨款總計新台幣（下同）五萬六千三百六十元（分別為於九
    月十一日向散戶所收取之二萬四千八百五十元，九月十二日向六合自助餐所收取
    之一萬一千六百五十元，及到其它的住家所收取之一萬九千八百六十元）及前開
    車牌號碼ＡＡＲ─六二六號機車，易持有為所有，侵吞入己，且就此離職，不知
    去向。
二、案經大宇公司告訴台北縣政府警察局中和分局報告臺灣板橋地方法院檢察署檢察
    官偵查起訴。
    理  由
一、訊據被告乙○○矢口否認上開犯行，辯稱：其已經忘記是否有將八十八年九月十
    一及十二日向客戶所收取之款項繳回給公司。其於八十八年九月間有將車牌號碼
    ＡＡＲ─六二六號機車放置在大宇公司門口，將鑰匙插在電門上，就離開，並無
    侵占之意思云云。然查：就被告侵占向客戶收取款項五萬六千三百六十元部分，
    迭據告訴人指訴綦詳，證人甲○○即大宇公司之會計於檢察官九十二年四月三日
    偵訊中證稱：被告在八十八年九月十一、十二日各向客戶收取二萬四千八百五十
    元及三萬一千五百一十元之瓦斯費就離開，並無返回前開款項等語。於本院審理
    中到庭復證稱：其於八十八年間也在大宇公司任職，被告在八十八年九月十一及
    同年月十二日未將瓦斯費繳回給公司。九月十一日是向散戶所收的二萬四千八百
    五十元，九月十二日其中一部份是向中和員山路六合自助餐收取之七、八月的貨
    款，共一萬一千六百五十元，其它是被告到其它的住家所收的貨款，收了一萬九
    千八百六十元。散戶的部份是被告有載貨出去，但所收的現金沒有繳回給公司等
    語。核與告訴人指訴情節相符。況被告辯稱前後不一，其於九十二年三月七日檢
    察官偵訊中係稱：沒有告訴人所指之事，貨款每天繳回才能下班云云；於九十二
    年三月二十五日檢察官偵訊中復稱其有將貨款交給綽號「眼鏡」之人，其收的錢
    均有交回公司云云。於九十二年四月三日檢察官偵訊中則改稱時間已久，其不記
    得了云云；本院調查及審理中亦辯稱不記得了云云。則被告供詞前後不一，已難
    遽信，且被告雖曾辯稱將款項交給「眼鏡」之人，惟此亦為綽號「眼鏡」之李增
    同所否認，證稱被告並無將八十八年九月十一、十二日所收取之瓦斯費轉交予其
    ，並稱被告離職後，大家一看貨款，就知他沒交回公司等語（參九十二年四月三
    日偵訊筆錄）。從而告訴人指訴情節應屬可採。就侵占機車部分，被告雖辯稱有
    將前開機車騎回公司，放置在公司門口云云，然卻亦稱並未告訴任何人，且將鑰
    匙插在電門上等語。惟倘被告確係將前開機車交還大宇公司，何以未告知任何人
    ，甚至將機車隨意放置於公司門口，且將鑰匙插在電門上，使機車處於隨時得被
    竊取之狀態？被告所辯有將機車返還大宇公司乙節，顯與常情相違，亦難遽信。
    況被告亦自承其將前開機車牽回放在公司門口部分並無證據能夠證明等語（參本
    院調查及審理筆錄），足徵被告前開所辯應係卸責之詞，尚難採信。此外並有車
    籍作業系統─查詢認可資料、機器腳踏車新領牌照登記書（以上均為影本）、被
    告積欠大宇公司之應收款項明細表各乙紙在卷可稽，綜上所述，被告應確有侵占
    前開向客戶收取之款項五萬六千三百六十元及前開機車之行為。本件事證明確，
    被告犯行洵堪認定。
二、核被告將在擔任大宇公司業務員期間向客戶收取之款項五萬六千三百六十元，及
    其業務上所持有之機車，易持有為所有，侵吞入己之所為，係犯刑法第三百三十
    六條第二項之業務侵占罪。爰審酌被告犯罪之動機、目的、手段、侵占所得之金
    額及犯罪後矢口否認犯行，且迄今仍未清償所侵占之款項等一切情狀，量處如主
    文所示之刑，並諭知易科罰金之折算標準，以資懲儆。又被告雖曾因竊盜案件，
    經本院以八十年度易字第三０九四判處有期徒刑五月，緩刑三年確定，曾受有期
    徒刑以上刑之宣告，然緩刑期滿，其緩刑之宣告未經撤銷，有臺灣高等法院被告
    全國前案紀錄表乙紙在卷可稽，依照刑法第七十六條之規定，其刑之宣告失其效
    力，即與未曾受徒刑之宣告相同（二十八年上字第二００九號判例可資參照），
    而其因一時失慮，而為本件犯行，告訴人公司之負責人丙○○亦多次表示不願追
    究，被侵占之款項及機車亦不向被告請求，被告經此起訴審判，當之所警惕，信
    無再犯之虞，本院認所宣告之刑以暫不執行為適當，併諭知緩刑三年，以啟自新
    。
據上論斷，應依刑事訴訟法第二百九十九條第一項前段，刑法第三百三十六條第二項
、第七十四條第一款，罰金罰鍰提高標準條例第一條前段，判決如主文。
本案經檢察官顏世翠到庭執行職務。
中      華      民      國    九十二    年      六      月      十三    日
                                  臺灣板橋地方法院刑事第二庭
                                      法  官   張   宏   節
右正本證明與原本無異。
如不服本判決，應於判決送達後十日內向本院提出上訴狀。
                                      書記官   李   淑   秋
中      華      民      國    九十二    年      六      月十八    日
附錄：
刑法第三百三十六條
對於公務上或因公益所持有之物，犯前條第一項之罪者，處一年以上七年以下有期徒
刑，得併科五千元以下罰金。
對於業務上所持有之物，犯前條第一項之罪者，處六月以上五年以下有期徒刑，得併
科三千元以下罰金。
前二項之未遂犯罰之。


司法院資訊處製作；財團法人民間司法改革基金會備份。
